【裁判字號】    97,婚,531
【裁判日期】    970704
【裁判案由】    確認婚姻關係存在
【裁判全文】
臺灣板橋地方法院民事判決               97年度婚字第531號
原      告  乙○○
訴訟代理人  紀冠伶律師
被      告  甲○○
上列當事人間請求確認婚姻關係存在事件，本院於中華民國97年
6 月18日言詞辯論終結，判決如下：
    主    文
確認原告與被告之婚姻關係存在。
訴訟費用由被告負擔。
    事實及理由
一、原告主張：兩造於民國95年7 月8 日結婚，嗣於96年6 月1
    日兩造因意見相左爭執不下，一時氣憤，進而於當天簽署離
    婚協議書，並持該離婚協議書向戶政事務所辦理離婚登記，
    惟兩造離婚協議書之見證人，其一為原告乙○○之母徐桂敏
    ，另一為被告甲○○之妹許斯嵐，二人皆僅聽聞兩造之一方
    於電話中片面所陳，即授權刻印並在結婚協議書上簽名，未
    曾親自見聞兩造離婚之真意，是兩造之離婚不具備民法第10
    50條離婚應有兩名以上證人之法定要件，兩造之離婚應屬無
    效，兩造間之婚姻關係仍然存在。為此爰依民事訴訟法第24
    7 條第1 項前段之規定提起本件訴訟。並聲明：確認原告與
    被告之婚姻關係存在。
二、被告對於原告之主張並不爭執。
三、得心證之理由：
    (1)原告主張其與被告於95年7 月8 日結婚，嗣於96年6 月1
      日簽署離婚協議書，並持該離婚協議書向戶政事務所辦理
      離婚登記，惟該離婚協議書形式上雖有二名證人之簽名蓋
      章，實際上證人徐桂敏、許斯嵐並未親見或親聞兩造確有
      離婚之真意等事實，業據其提出戶籍謄本、離婚協議書影
      本1 紙為證，並經證人許斯嵐證稱：「有一天我姊姊打電
      話給我，說她想要跟原告離婚，問我可不可以刻我的印章
      及幫我簽名，我說可以，之後他們就去辦理離婚手續。」
      「（你有無去跟原告確認是否真的要跟你姊姊離婚？）沒
      有。」等語屬實。按兩願離婚，應以書面為之，有二人以
      上證人之簽名並應向戶政機關為離婚之登記，民法第1050
      條定有明文，然所謂二人以上證人之簽名，固不限於作成
      離婚證書時在場之人，仍必須親見或親聞雙方當事人確有
      離婚真意之人始得為證人，而依前開證人許斯嵐之證詞，
      其顯然僅係憑藉被告單方之說詞率爾授權被告於兩造離婚
      協議書上代為簽名用印為證人，並未親自見聞原告是否有
      離婚之真意，是原告主張離婚協議書上之證人陳斯嵐並未
      親自或親聞兩造有離婚之意思等語，洵堪信實。
    (2)從而，揆諸上揭法條說明，本件兩造於95年6 月1 日所為
      辦理協議離婚之證人既有欠缺，該協議離婚依法即不具二
      以上證人之成立生效要件，原告為此訴請確認原告與被告
      間之婚姻關係存在，即屬有理，應予准許。
四、訴訟費用負擔之依據：民事訴訟法第78條。
中    華    民    國    97    年    7     月    4     日
                  家事法庭  法  官  葉靜芳
以上正本證明與原本無異。
如對本判決不服，應於判決送達後20日內向本院提出上訴狀。
中    華    民    國    97    年    7     月    4     日
                            書記官  劉春美


司法院資訊處製作；財團法人民間司法改革基金會備份。
